臺灣臺北地方法院刑事判決　　　　　　　　　　　　　九十一年度訴字第五六號
　　公　訴　人　臺灣臺北地方法院檢察署檢察官
　　被　　　告　丙○○　男　二.
　　選任辯護人　許巍騰律師
　　　　　　　　李怡卿律師
右列被告因違反毒品危害防制條例案件，經檢察官提起公訴（九十一年度偵字第三七
０八號），甲○判決如左：
    主  文
丙○○販賣第二級毒品，處有期徒刑柒年貳月。
扣案第二級毒品大麻貳包（總毛重壹佰點陸公克，總淨重玖拾伍點柒捌公克）沒收銷
燬之，扣案電子磅秤壹具、大分裝袋參佰個、小分裝袋柒拾捌個均沒收。
    事  實
一、丙○○基於販賣第二級毒品大麻予特定朋友營利之意思，於民國九十一年二月五
    日下午六時許，在臺北市○○○路○段二一六巷內之「ＴＵ咖啡廳」，以新臺幣
    （下同）八萬九千四百元向真實姓名年籍不詳、自稱布萊恩（ＢＲＩＡＮ）之成
    年男子販入第二級毒品大麻一包（毛重八盎司，折合公制約為二百二十六點八公
    克，平均進價為每公克三百九十四點二元）後予以持有並伺機賣出。嗣臺北市政
    府警察局大安分局員警乙○○依線報得知丙○○涉犯販賣第二級毒品之罪嫌，乃
    於同月二十三日下午八時五十五分撥打丙○○所有之行動電話號碼000000
    0000號與丙○○聯繫，佯稱其係丙○○恩人李斯年（綽號小李）之朋友「大
    李」，欲向丙○○購買第二級毒品大麻，並表示其共有四人，約需大麻若干及其
    價值，丙○○告以大麻一人一日量約一公克，雙方因而言明一公克大麻為五百元
    ，四公克共計二千元，並約定在台北市○○○路與羅斯福路交岔口交易，丙○○
    依約於同日下午九時四十五分前往約定之地點與佯稱「大李」之乙○○會面，並
    將大麻一小包（毛重四點一公克）交付與乙○○，乙○○於丙○○欲行離去前邀
    其進入車內相談，隨即當場表明其為警察，並逮捕丙○○，及扣得大麻一小包，
    丙○○復導引員警前往其位於臺北縣新店市○○○街十八巷四弄一號三樓住處，
    起出並扣得第二級毒品大麻一包（毛重九十六點五公克）、電子磅秤一具、捲煙
    器一個及大分裝袋三百個、小分裝袋七十八個。
二、案經臺北市政府警察局移送臺灣臺北地方法院檢察署檢察官偵查起訴。
    理  由
一、訊據被告丙○○固坦承於事實欄所示時、地向自稱布萊恩之成年男人以八萬九千
    四百元之價格購入八盎司 (折合公制約二百二十六點八公克)之第二級毒品大麻
    （經換算平均進價為每公克三百九十四點二元），復於佯稱「大李」之乙○○以
    電話詢問大麻一公克行情時回答五百元，一人一日僅需一公克，四人即需四公克
    ，嗣並攜帶大麻一小包（毛重四點一公克）至與乙○○約定之地點見面，當場交
    付大麻一小包與乙○○，嗣經乙○○表明其為警察而被逮捕，並循線在其住處搜
    出大麻一包（毛重九十六點五公克）、電子磅秤一具及大分裝袋三百個、小分裝
    袋七十八個之情，核與證人乙○○即臺北市政府警察局大安分局員警乙○○於甲
    ○調查時證述之情節相符，並有煙草二包、電子磅秤一具、大分裝袋三百個、小
    分裝袋七十八個扣案可佐，而該二包煙草經送法務部調查局鑑定結果，均含第二
    級毒品大麻成分，總淨重九五．七八公克，此有該局九十一年三月十三日調科壹
    字第０二０００五二０八號鑑定通知書在卷足憑（偵查卷第三十八頁參照），該
    局以化學呈色法、氣相層析質譜儀分析法檢驗，其結果信而有徵，可確認扣案之
    煙草確為第二級毒品大麻，足以擔保被告此部分自白之任意性與事實相符，被告
    此部分之自白自堪採信。雖被告承認確有向布萊恩販入第二級毒品大麻，然仍矢
    口否認有何販賣第二級毒品大麻之犯行，辯稱：我向布萊恩販入八盎司之大麻，
    非意在販賣營利，而係供己施用，以治療骨頭酸痛，之所以一次買入如此大量，
    係因約有十位朋友共同集資購買，我買的比例僅約一盎司半，其餘是屬其他朋友
    所有，有部分尚未分配與其他朋友，至於證人乙○○部分，係證人乙○○以其恩
    人李斯年之朋友「大李」名義釣出，其根本沒有要賣給證人乙○○的意思，一公
    克五百元的價格是在證人乙○○一再追問下才隨口說出，我是想說既然是恩人的
    朋友，雖然沒有見過面，也願意送給他，於是在被證人乙○○約出後，才會沒有
    先收錢即將一小包的大麻丟給證人乙○○後回頭就走，後來被證人乙○○叫回來
    進到其所駕駛的車內，因證人乙○○表明警察身分，因心裡緊張，就不知所云的
    說了一些話，與證人乙○○的對談中雖有說到「（問：你大部分都是自己用、還
    有轉讓出去？）答：自己用比較多」、「（問：賣的對象是誰？）答：就是固定
    客人」，但那是在證人乙○○乙○○對我正式做筆錄前、閒談之中被錄音，未經
    過刑事訴訟法第九十五條權利告知的程序，該錄音並無證據能力，而扣案的電子
    磅秤、小分裝袋都是我的，是用來秤大麻之重量及分裝，以供隨身攜帶施用，至
    於扣案的大分裝袋是布萊恩連同大麻一併送給我的，我尚未使用，我絕對沒有販
    賣第二級毒品大麻的意思，而自己施用的部分因為是初犯，也經過觀察、勒戒程
    序，認無繼續施用傾向，經檢察官為不起訴處分，已不構成犯罪，縱然被查獲那
    次有送大麻給證人乙○○的意思，但證人乙○○是以釣魚的方式約我出來，證人
    乙○○根本沒有受讓的意思，依陷害教唆的學理，亦不構成犯罪云云。惟查：
    （一）本件據公訴人所提出得以做為認定被告販賣第二級毒品犯行之證據共有：
          被告於警詢前之陳述、被告於警詢、偵查之供述、證人乙○○之證述，及
          扣案之大麻、電子磅秤、大、小分裝袋，與大麻之鑑定報告等，被告及選
          任辯護人對於被告於警詢、偵查之供述、證人乙○○之證述，扣案之大麻
          、電子磅秤、大、小分裝袋，及大麻之鑑定報告均具有證據能力並無任何
          疑義，然被告及選任辯護人堅決認為警員乙○○於逮捕被告後警詢前以錄
          音所取得之被告供述證據（其內容未於警詢筆錄加以記載），未經事前告
          知被告其在訴訟法上所應有之權利，顯係非法取得之供述證據，而無證據
          能力，應予以排除。是本件首應審究者則為該未告知訴訟權利而取得之供
          述證據是否應予排除而不得列為本件之證據？按「訊問被告應先告知左列
          事項︰一、犯罪嫌疑及所犯所有罪名。罪名經告知後，認為應變更者，應
          再告知。二、得保持緘默，無須違背自己之意思而為陳述。三、得選任辯
          護人。四、得請求調查有利之證據。」、「．．．實施刑事訴訟程序之公
          務員因其他違背法定程序取得之供述或非供述證據，其有無證據能力之認
          定，應審酌人權保障及公共利益之均衡維護。」，現行刑事訴訟法第九十
          五條及刑事訴訟法修正草案第一百五十八條之四分別定有明文，查其修正
          立法理由，分別係以：「參考承認被告有緘默權之立法例，明定訊問被告
          時，應告以『無須違背自己之意思而為陳述』，以保障被告得自由陳述及
          保持緘默之權利。」（前者八十六年十二月十九日修正理由參照）、「按
          刑事訴訟重在發現實體真實，使刑法得以正確適用，形成公正之裁判，是
          以認定事實、蒐集證據即成為刑事裁判最基本之課題，然而違背法定程序
          蒐集、調查而得之證據，是否亦認為其有證據能力，素有爭議，．．．當
          前證據法則之發展，係朝基本人權保障與社會安全保障兩個理念相調和之
          方向進行，期能保障個人基本人權，又能兼顧真實之發現，而達社會安全
          之維護。因此，討論違背法定程序取得之證據，是否具有證據能力，自亦
          不能悖離此一方向。另供述證據（口供）與非供述證據（例如物證）性質
          上不同，．．．本次刑事訴訟法研修已就違背法定障礙事由及禁止夜間訊
          問規定所取得之供述證據，增訂第一百五十八條之二、第一百五十八條之
          三之規定，明定該等證據，無證據能力，爰就除前開二種情形外，其他違
          背法定程序所取得之供述證據（例如：違背告知義務取得之供述）．．．
          ，其有無證據能力之認定，做一衡平規定，亦即為保障人權，同時兼顧社
          會治安及防制犯罪之社會秩序公共利益，宜避免因為排除法則之普遍適用
          ，致使許多與事實相符之證據，無可例外地被排除。」（後者修正草案對
          照表暨總說明增訂理由參照）。本案被告所爭執於受正式警詢前與警員姚
          治平對談之錄音，係被告明知已因涉嫌違反毒品危害防制條例，遭警當場
          逮捕而被帶回派出所後所公開錄製，業據證人乙○○於甲○調查時證述綦
          詳（甲○九十一年七月十六日調查筆錄第九頁倒數第六行參照），且又無
          任何證據足證被告係出於非任意性、違背自己意思之供述，甲○衡酌前開
          錄音所取得證據違背法定程序之情節輕微，與證人乙○○先前已表明警員
          身分，主觀上並無故意不予告知被告基本權利、詐欺取供之意圖，及被告
          無受到何等強暴、脅迫或任何不法強制力而不得已供述，且販賣毒品對於
          人民、社會、國家之危害程度甚鉅等前開二法條立法意旨並平衡被告人權
          保障及公共利益考量後，認該錄音取得之被告無意保持緘默下之任意性供
          述仍有證據能力。
    （二）其次即就上述具有證據能力之供述及非供述證據逐一檢視其證據價值能否
          足以使甲○產生被告確有販賣第二級毒品犯行之確信？先就扣案之大麻及
          電子磅秤、大、小分裝袋而言，扣案之大麻經鑑定結果確屬大麻，其總淨
          重為九五．七八公克，而被告所自承其購入時之淨重原為二二六．八公克
          ，雖被告否認販入如此大量之大麻其目的係在於賣出營利，並辯稱係供已
          施用云云，然查被告初則辯稱：需經常施用大麻來治療骨頭酸痛疾病，之
          所以一次買那麼多，是因為布萊恩要離開臺灣一年云云，惟被告迭於警詢
          、偵查與甲○調查、審理時均自陳一人一天之大麻量約一公克，且以臺灣
          地區潮溼的氣候型態，大麻原不適於久存，何以被告竟購入如此大量之大
          麻，而該大量之大麻經換算足以供被告施用二百餘日，被告持有之大麻顯
          逾通常所需，且被告於甲○審理十分在意大麻之原味，然於扣案之時該大
          麻係以塑膠袋包裝並任意放置於被告住處臥室之床頭櫃，此亦為被告於本
          院審理時所自承，並有扣案大麻之照片影本一紙足憑，並未以任何適當之
          方法妥為保存亦難維持被告所稱之原味而不致走味，被告持有大麻之目的
          顯不在久存，僅係短暫持有，又被告並無正當職業，其財力衡情並非充裕
          ，實無餘力負擔近九萬元之債務預購、囤積大量大麻以備施用，況且揆諸
          現今醫學之發達，早有更多得以治癒、減輕骨頭疼痛之藥物，不僅顯具療
          效、價格遠較第二級毒品便宜，又可經學有專長之醫師診斷後對症下藥，
          復享受全民健康保險給付之福利而無觸法之慮，被告何以捨此正道而不為
          ，甚且被告始終無法提出足以證明其病症之診斷證明，凡此均已悖於常理
          ，故被告所辯其購入大量大麻，意在供己施用云云，實不足採，被告或自
          忖其前開供詞難以採信，因此復改辯稱：是與朋友一起合資購買，其僅係
          占其中一部而非全部云云，甲○詢其合資購買之詳情，被告回以：約有十
          位朋友共同集資購買，我出資一萬五千元，其餘朋友出資從幾千元至一萬
          餘元不等，我買的比例僅約一盎司半，其餘是屬其他朋友所有，有部分尚
          未分配與其他朋友等語，甲○進一步詢問該合資購買之朋友姓名、年籍及
          聯絡方式，被告復答以：我現在沒有資料等語，倘被告真係與其他朋友集
          資購買，何以無法提供該朋友之姓名、年籍及聯絡方式以使甲○得以進一
          步查證其情，且被告無法詳細供述其餘朋友之出資金額及應分配比例，則
          被告日後將如何分配、取款，又其餘朋友既係出資購買大麻，其目的即在
          於儘速取得大麻，然則從被告於九十一年二月五日至同月二十三日，其間
          長達十八日，何以其餘朋友均未前往取回其應分得之比例，被告亦未將大
          麻預先按出資比例予以分裝，而仍為一大袋大麻為警查扣，凡此亦違常理
          ，亦無足採，則被告倘其購入大麻之初其意在供己施用，何以會出現二種
          完全不同之說詞，且該二種說詞其間均漏洞百出，不值一駁，是被告前後
          所辯均無非事後臨訟任意捏就所為之避重就輕之詞，其目的無非在於掩飾
          其販入營利之意圖。
    （三）參以扣案之電子磅秤、大、小分裝袋，雖被告辯稱電子磅秤係測量大麻重
          量以防過量，小分裝袋係其購買供隨身攜帶大麻供己施用，大分裝袋係布
          萊恩隨大麻附贈云云，然查被告對於電子磅秤究係供測量販入大麻時之重
          量以免受騙或供測量供己攜帶施用大麻之重量，前後所供已有歧異，甲○
          以此質疑被告，被告亦無法為合理之解釋而沈默不語，且被告自承平日即
          有經常性施用大麻之慣行，若果真如此，被告當自知一次需用量約有多少
          ，而僅需粗略以自己平日施用習慣來決定取用之大麻數量，豈需用到測量
          精密重量單位之電子磅秤？至於布萊恩隨大麻附贈大分裝袋一節，被告於
          偵查時供稱：「分裝袋是賣我大麻的人給我的，當時他也是希望我拿去賣
          ，可以得一些利潤」等語（偵查卷第二十五頁背面倒數第一行、第二十六
          頁第一行參照），是被告倘僅係單純購入大麻供己施用，衡情布萊恩實無
          附贈三百個大分裝袋之理，又被告倘係隨身攜帶大麻供己施用，衡情僅需
          將大麻裝置於可重複使用或自己慣用之容器即可，尚無使用不同規格、型
          號分裝袋之必要，況且分裝袋為可重復使用之材質，不須耗用大量大型、
          小型不同之分裝袋，然被告除擁有前述大量大麻外，並同時持有可供測量
          精密重量之電子磅秤一具，及可供分裝大麻之大、小之分裝袋共三百七十
          八個，足徵被告販入大麻之初即意在賣出營利，而電子磅秤、大、小分裝
          袋即為（預備）供販賣測量、分裝大麻所用之物。
    （四）復衡諸被告於警詢、偵查、甲○所為供述及證人乙○○證述之電話交易過
          程，被告於證人乙○○佯裝向其購買大麻而詢問大麻價格時，毫不思索即
          回答一公克五百元，核被告平均販入本案第二級毒品大麻之單價為每公克
          三百九十四點二元，已如前述，而被告在證人乙○○詢價時，不經思索即
          隨口回答為高於進價之五百元，但又非屬漫天喊價而具合理價差之數額，
          被告無疑是利用扣案物品將本逐利，精密計算購入毒品數量單價成本、以
          核計賣出重量價格，並因應買入數量多寡不一的客戶而預先備妥大、小分
          裝袋，又倘被告販入大麻之本意原在供己施用，突然接獲從未謀面素不相
          識之「大李」之電話要向其購買大麻，遠超出被告之預期，被告初接此種
          電話應心生惶恐，衡情被告本應明白告以其從未有販賣之念，然竟僅因員
          警乙○○誘約即告以可以出售之大麻數量及價格，未有任何遲疑，並即計
          算出合理之賣出利潤，顯然非因員警乙○○之誘約而起意販賣，而係其向
          布萊恩販入大麻之時即有賣出營利之意，始能從容承其販賣之犯意而與員
          警乙○○商談買賣之細節，是被告本即具有販賣第二級毒品之犯意，非員
          警乙○○所造意，警方亦無使從無販賣犯意之被告，將因此誘捕行為萌生
          首次販賣決意之陷害故意，是被告所辯指摘警方係陷害教唆云云，殊無足
          採，被告意圖營利而販入大麻之情，亦屬灼然。
    （五）末參諸被告於該告知訴訟權利前之警詢對談時即已明白坦承：「（你大部
          分都是自己，還有轉讓出去？）自己用比較多」、「（賣的對象是誰？）
          就是固定客人」，此有甲○九十一年七月二十二日勘驗筆錄所附錄音帶譯
          文參照，嗣於警詢復訊時仍承稱：「（你那來的錢買大麻？）．．．在臺
          灣銷售賺取差價」等語，被告意圖營利而販入大麻之情，此至已甚為明確
          ，足以使甲○產生被告確有販賣第二級毒品之確信，事證明確，被告犯行
          堪以認定。
    （六）被告係遭實際上無買進毒品意思之證人乙○○誘捕一節，因被告以營利之
          意圖販入毒品已如前述，其販賣毒品罪行即已成立（詳後述），證人姚治
          平並非引起原無販賣意思者之犯意，僅係給予原本即具有販賣意思之被告
          實現其犯意之機會，當不影響犯罪之成立，又被告所辯其最多是轉讓毒品
          云云，因被告販賣毒品之犯行已臻明確，爰不一一贅予論駁，均併此敘明
          。
三、按販賣毒品罪，並不以販入之後復行賣出為其構成要件，祇要以營利為目的，將
    毒品購入或將之賣出，有一於此，其犯罪即經完成，毒品及價金縱尚未交付，亦
    不得視為未遂，本案被告意圖營利而販入第二級毒品伺機販賣，雖因嗣後經警佯
    裝購買誘出交易而被捕，致未能賣出，然其原先之販賣毒品行為已經完成，仍應
    以販賣毒品既遂罪論處，核被告所為，係犯毒品危害防制條例第四條第二項之販
    賣第二級毒品罪，而被告持有第二級毒品之低度行為，則為販賣之高度行為所吸
    收，不另論罪。爰審酌毒品之危害我國，自清季以來迄今歷近二百年，殆因此國
    亡種滅，被告曾任國軍中士，且於國立大學進修，智識程度非低，應明知毒品之
    危害，竟仍僅為賺取差價而有此犯行，惟被告所擁有之第二級毒品大麻尚難稱大
    量，及大麻雖同與搖頭丸、安非他命等同列第二級毒品，然危害性容較其他第二
    級毒品為低，與被告前並無任何犯罪紀錄，但犯罪後飾詞避就等一切情狀，量處
    如主文所示之刑，以資儆懲。
四、扣案第二級毒品大麻二包（總毛重一百點六公克，總淨重九十五點七八公克），
    應依毒品危害防制條例第十八條第一項前段規定，不問屬於犯人與否，沒收銷燬
    之。而扣案電子磅秤一具、大分裝袋三百個、小分裝袋七十八個，為供被告犯本
    案販賣第二級毒品罪所用之物或為供預備犯本罪所用之物，且被告亦供承為其所
    有，爰依刑法第三十八條第一項第二款沒收。至於扣案施用毒品器具煙斗一支、
    捲煙器一個與行動電話一支，雖被告自承均為我所有，但煙斗與捲煙器為供被告
    施用毒品所用之物，並非供本案犯罪所用，而行動電話則非供被告犯本案直接所
    用之物，均不予沒收。另本案被告尚未因販賣毒品而取得價款，而未扣有任何被
    告販賣毒品之價款，自無從諭知沒收或以財產抵償，併此敘明。
據上論斷，應依刑事訴訟法第二百九十九條第一項前段，毒品危害防制條例第四條第
二項、第十八條第一項前段，刑法第十一條前段、第三十八條第一項第二款，判決如
主文。
本案經檢察官劉承武到庭執行職務
中      華      民      國      九十一      年    十二    月    二十    日
                                臺灣臺北地方法院刑事第三庭
                                    審判長  法  官    徐世禎
                                            法  官    郭惠玲
                                            法  官    姚念慈
右正本證明與原本無異。
如不服本判決，應於收受判決送達之日起十日內，向甲○提出上訴狀上訴於臺灣高等
法院（應附繕本）。
                                        書記官    林義盛
中      華      民      國      九十一      年    十二    月    二十    日
附錄本案論罪科刑法條全文：
毒品危害防制條例第四條：
一製造、運輸、販賣第一級毒品者，處死刑或無期徒刑，處無期徒刑者，得併科新臺
  幣一千萬元以下罰金。
二製造、運輸、販賣第二級毒品者，處無期徒刑或七年以上有期徒刑，得併科新臺幣
  七百萬元以下罰金。
三製造、運輸、販賣第三級毒品者，處五年以上有期徒刑，得併科新臺幣五百萬元以
  下罰金。
四製造、運輸、販賣專供製造或施用毒品之器具者，處一年以上七年以下有期徒刑，
  得併科新臺幣一百萬元以下罰金。
五前四項之未遂犯罰之。
